臺灣高等法院交通法庭裁定　　　　　　　　　　　　九十三年度交抗字第五八七號
　　抗　告　人
　　即受處分人　甲○○
右抗告人因違反道路交通管理處罰條例案件，不服臺灣板橋地方法院九十三年度交聲
更二字第二十二號，中華民國九十三年六月二十五日裁定（原處分案號：臺北市交通
事件裁決所北市裁三字第裁二二－ＡＸＸ０一四四五二號），提起抗告，本院裁定如
左：
    主  文
抗告駁回。
    理  由
一、抗告意旨略以：抗告人即受處分人甲○○駕駛曳引車行經肇事路段時，因該路段
    第四車道設有路邊停車格，致曳引車無安全寬度可供行使，受處分人乃於第三車
    道直行，尚無違規右轉之行為，而潘依婷因未保持安全距離，為閃避第四車道蔣
    蕙君駕駛之自小客車，恣意搶入第三車道超車，追撞受處分人所駕駛車輛之拖板
    右後方，受處分人自無過失可言云云。
二、按四車道以上或同向二車道道路，欲右轉彎時，應距離交岔路口三十公尺前換入
    外側車道或右轉車道；汽車在雙向四車道行駛變換車道時，應讓直行車先行，並
    注意安全距離；汽車駕駛人駕駛汽車違反道路交通安全規則，因而肇事致人受傷
    者，吊扣其駕駛執照三個月至六個月。道路交通安全規則第一百零二條第一項第
    五款、第九十八條第一項第六款、道路交通管理處罰條例第六十一條第三項分別
    定有明文。因此，汽車欲右轉彎時，除應於距離交岔路口三十公尺前換入外側車
    道或右轉車道外，變換車道時，負有應讓直行車先行，並注意保持安全距離之義
    務。又上開吊扣駕駛執照之規定，以駕駛汽車違反交通安全規則之行為與肇事致
    人受傷之結果，具有相當因果關係為必要。
三、經查：
  (一)本件受處分人於民國九十一年三月二十二日十時許，駕駛ＡＰ─一００號營業貨
    運曳引車，沿臺北市○○○路○段東向西方向第三車道行駛，欲右轉進入瑞光路
    ，遲至交岔路口二十餘公尺，始開始準備轉彎（見九十二年度交抗字第七一九號
    卷第七頁），與道路交通安全規則第一百零二條第一項第五款規定有違。依卷附
    現場圖（見九十二年交聲字第六二０號卷第十五頁），該處路段為四車道，受處
    分人準備在交岔路口右轉，需先由所行駛之第三車道變換進入第四車道，俟抵達
    路口後，始能開始轉彎，其開始變換車道進入第四車道時，本應讓在第四車道直
    行車先行，並注意與右側行駛車輛之安全距離。受處分人自承確於變換車道之際
    ，撥啟右轉方向燈，欲於前方二十餘公尺處之交岔路口右轉彎（見九十二年交聲
    字第六二０號卷第四頁）；受處分人當時駕駛之曳引車，有於第三車道內向
    右偏行之情，迭據證人潘伊婷、蔣蕙君於原審證述無訛（見九十三年交聲更二字
    第二十二號卷第十六頁、第十七頁），核與卷附車損情況：曳引車之右後側車身
    撞痕，機車左側車身倒地擦痕、左照後鏡斷裂、後車尾上方及椅墊撞凹相符（見
    九十二年交聲字第六二０號卷第十五頁），堪認受處分人於距離交岔路口三十公
    尺內欲換入右轉車道，向右偏行，未注意應讓直行車先行，並保持安全距離，致
    其車右後側車身，於向右偏行過程中，撞及證人潘伊婷所騎乘機車之後車尾上方
    ，及椅墊之情事，受處分人違反交通安全規則之行為與肇事致人受傷間，具有相
    當因果關係，殆無疑義。
  (二)臺北市車輛行車事故鑑定委員會鑑定結果，認定受處分人所駕駛汽車於肇事時，
    其右側車輪已至第四車道三分之一，被害人所駕駛機車倒地位置則位於第三及第
    四車道之間（見九十二年交聲字第六二０號卷第三十頁），惟本件車禍發生後，
    受處分人所駕駛之曳引車停留位置係於第三車道內，車輪並未跨越至第四車道一
    節，業據受處分人、證人潘伊婷及蔣蕙君於原審一致陳明在卷（見九十三年交聲
    更二字第二十二號卷第十六頁、第十七頁、九十二年交聲字第六二０號卷第三十
    六頁），復依卷附現場圖，受處分人係沿第三車道行駛，而機車倒地位置在第三
    車道接近第四車道之處，該機車所碰撞之自用小客車則停留在第四車道，則於第
    四車道有自用小客車之情形下，受處分人如何得以進入該車道達三分之一，再於
    與被害人發生擦撞後，使被害人所駕駛機車倒於第三車道上並致被害人身體受傷
    ？鑑定意見就此部分所為之認定，尚與實情有間。
  (三)原審以受處分人駕駛營業貨運曳引車行駛於多車道路段，嗣欲右轉彎時，未於距
    離交岔路口三十公尺前換入外側車道或右轉車道，在變換車道時，又未禮讓直行
    車先行，以致肇事，造成車禍，機車騎士因而受有傷害，其駕車行為顯有違反道
    路交通安全規則第一百零二條第一項第五款及第九十八條第一項第六款之規定，
    核與道路交通管理處罰條例第四十五條第四款、第六十一條第三項規定之汽車駕
    駛人，爭道行駛而有在多車道不依規定駕車，及違反道路交通安全規則，因而肇
    事致人受傷之違規行為相符，依道路交通管理處罰條例第四十五條第四款、第六
    十三條第一項第一款、第六十一條第三項，改撤銷處分機關依道路交通管理處罰
    條例第四十八條所為之裁罰，處受處分人罰鍰新臺幣九百元，記違規點數一點，
    並吊扣駕駛執照三個月，並無不當。受處分人抗告指摘原裁定不當，為無理由，
    應予駁回。
據上論結，應依道路交通案件處理辦法第二十六條、刑事訴訟法第四百十二條，裁定
如主文。
中    華    民    國      九十三     年       八         月   三十一    日
                              臺灣高等法院交通法庭
                                  審判長法  官  曾　德　水
                                        法  官  林　勤　綱
                                        法  官  魏　新　國
右正本證明與原本無異。
不得再抗告。
                                        書記官　陳　秋　雄
中　　　華　　　民　　　國　　九十三　　年　　　八　　　月　　三十一　　日
